【裁判字號】    88,訴,1479
【裁判日期】    890131
【裁判案由】    家庭暴力罪之傷害
【裁判全文】
台灣桃園地方法院刑事判決                    八十八年度訴字第一四七九號
    公  訴  人  臺灣桃園地方法院檢察署檢察官
    被      告  乙○○
右列被告因家庭暴力防治法之傷害案件，經檢察官提起公訴（八十八年度偵字第一六
七一０號），本院判決如左：
    主      文
乙○○傷害直系血親尊親屬之身體，處有期徒刑陸月，緩刑參年，緩刑期內付保護管
束。
    事      實
一、緣乙○○之父母因故離異，其遂暫住於桃園縣楊梅鎮水美里十鄰八之四號外祖父
    母甲○○、張楊玉蘭家，因外祖父甲○○管教甚嚴，且不准乙○○搬至外面居住
    ，致乙○○心生不悅，認外祖父母對其漠不關心，惟不得已仍同住一處，三人均
    為家庭暴力防治法第三條所稱直系血親之家庭成員。民國（下同）八十八年十月
    二十七日晚上七時五十分許，在上址居住處，乙○○飲酒後打電話與友人聊天，
    惟遭外祖父甲○○責罵，並制止其再打電話，二人乃發生爭吵，不料引起乙○○
    之不滿，竟基於傷害之犯意，借酒裝瘋（已陷於精神耗弱，尚未達心神喪失程度
    ），且衝入廚房取出水果刀一把，旋至客廳趁外祖父甲○○不注意之際，將該水
    果刀架在甲○○之脖子上，繼持刀揮擊甲○○，造成甲○○受有下巴深部撕裂傷
    及頸部撕裂傷等傷害，嗣經在場之張楊玉蘭見甲○○頸部流血，即上前將乙○○
    手上之水果刀奪下，並即報警處理，經警趕到後將甲○○送醫急救，始倖免於難
    ，而張楊玉蘭於奪下水果刀時亦受有右手切割傷合併魚際肌斷裂及背側指神經斷
    裂等傷（此部分未據告訴）。
二、案經甲○○訴由桃園縣警察局楊梅分局報請台灣桃園地方法院檢察署檢察官偵查
    起訴。
    理      由
一、右揭事實，業據被告乙○○於警訊時及偵審中迭次供承不諱，核與告訴人甲○○
    指訴之情節相符，並經在場證人即被告之外祖母張楊玉蘭於警局證述屬實，而告
    訴人遭被告持刀揮傷，亦有怡仁綜合醫院診斷證明書乙紙在卷可稽，經核告訴人
    所提出之驗傷診斷書，其下巴深部撕裂傷、頸部撕裂傷，顯非普通推拉扯受傷，
    足證被告持刀動手之際，應有故意傷害情事，此外復有扣案之水果刀一把可資佐
    證，事證明確。至被告於八十八年十月二十七日當晚酒醉乙節，其自案發現場後
    至派出所製作筆錄期間未再飲酒，惟測試之酒精濃度值仍很高，被告係於八十八
    年十月二十七日晚上九時二十五分許（本案係於同日晚上七時五十分許發生）測
    試酒精濃度，正常人之測定濃度值為0.25MG\L，而被告測定之濃度值高達0.77
    MG\L，此有酒精濃度測定值影本乙紙附於偵查卷可稽，且觀之被告於警局所作之
    筆錄可知，其亦不知己身當時發生何事，益徵被告案發當時確係處於飲酒過量之
    狀態，惟不影響其犯罪之成立，被告犯行足堪認定，應予依法論科。
二、按家庭暴力防治法已於八十七年六月二十四日制定公布，而該法第二章至第四章
    、第五章第四十條、第四十一條、第六章則自公布後一年即八十八年六月二十四
    日施行，查被告係告訴人甲○○之外孫，且同住一處，屬家庭暴力防治法第三條
    第三款所稱之家庭成員，被告對直系血親尊親屬之家庭成員故意實施家庭暴力行
    為，核其所為，係犯刑法第二百八十條、第二百七十七條第一項之傷害直系血親
    尊親屬罪，亦成立家庭暴力防治法第二條第二項之家庭暴力罪，並應依刑法第二
    百八十條之規定加重其刑。再按刑法第十九條第二項所稱精神耗弱，係指行為時
    之精神對外界事物之判斷能力，較普通人之平均程度顯然減退而言，與全無意識
    能力之心神喪失情形不同；又飲酒至醉，陷於精神耗弱，原為一時之精神狀態，
    非若精神病患之有持續性，故事後判斷行為人於行為時是否在酒醉精神耗弱中，
    無從如對一般精神病患得就其生理、精神等狀態為鑑定，是本院綜合行為人行為
    當時各種主客觀情形，認被告行為時係在飲酒過量之精神耗弱狀態中，依法減輕
    其刑，並先加後減之。爰審酌被告素行尚可，竟僅為細故即持刀傷害外祖父，違
    背人倫，對社會影響甚巨，惟犯後已坦承錯誤頗有悔改之意及告訴人所受之傷害
    等一切情狀，量處如主文所示之刑，以示懲儆。末查被告甫年滿十八歲，年輕識
    淺，值父母離異，心態不平當可想像，其又無不良非行或犯罪前科，未曾受有期
    徒刑以上刑之宣告，此有台灣高等法院被告全國前案紀錄表存卷可按，其因一時
    失慮，致罹刑典，且事後已甚表悔意，並蒙告訴人即其外祖父甲○○宥恕其行為
    （見本院八十九年一月二十一日訊問筆錄），如因本案令其入獄，將對其外祖父
    、母萌生怨恨，而自暴自棄，對社會並非有利，況經此次教訓，當知所警惕信無
    再犯之虞，本院綜核其個人及家庭環境各情，因認其所受宣告之刑以暫不執行為
    適當，故併諭知緩刑三年，以啟自新。
三、至扣案之水果刀一把，固為被告行兇所用之物，惟查係被告由外祖父母廚房內拿
    取，已據被告供明在卷，並經告訴人即其外祖父甲○○指述明確，該水果刀既非
    屬違禁物，又非被告所有，尚不在得予沒收之列，併予說明。
據上論斷，應依刑事訴訟法第二百九十九條第一項前段，刑法第二百八十條、第二百
七十七條第一項、第十九條第二項、第七十四條第一款，罰金罰鍰提高標準條例第一
條前段，判決如主文。
本案經檢察官許炳文到庭執行職務
中      華      民      國      八十九    年      一    月    三十一    日
                                      臺灣桃園地方法院刑事第二庭
                                          法  官  李  育  仁
右正本證明與原本無異。
如不服本判決，應於判決送達後十日內向本院提出上訴狀( 應附繕本 )，上訴於
臺灣高等法院。
                                          書記官  莊  怡  麗
中      華      民      國       八十九   年       二   月        三    日
論罪法條：刑法第二百七十七條第一項、第二百八十條
刑法第二百七十七條
傷害人之身體或健康者，處三年以下有期徒刑，拘役或一千元以下罰金。
犯前項之罪，因而致人於死者，處無期徒或七年以上有期徒刑，致重傷者，處三年以
上、十年以下有期徒刑。
刑法第二百八十條
對於直系血親尊親屬，犯第二百七十七條或第二百七十八條之罪者，加重其刑至二分
之一。


司法院資訊處製作；財團法人民間司法改革基金會備份。
